【裁判字號】    91,訴,2617
【裁判日期】    920415
【裁判案由】    侵權行為損害賠償
【裁判全文】
臺灣板橋地方法院民事判決  九十一年訴字第二六一七號
    原      告  甲○
    被      告  乙○○
右當事人間請求損害賠償事件，本院判決如左：
    主    文
被告應給付原告新台幣玖拾萬壹仟參佰玖拾捌元，及自民國九十一年八月二十八日起
至清償日止，按週年利率百分之五計算之利息。
原告其餘之訴駁回。
訴訟費用由被告負擔百分之六十六，餘由原告負擔。
    事    實
甲、原告方面：
一、聲明：被告應給付原告新台幣一百三十六萬六千六百七十元，及自起訴狀繕本送
    達被告翌日起至清償日止，按週年利率百分之五計算之利息。
二、陳述：
（一）被告乙○○於九十年九月十四日下午五時許，騎乘車牌ＣＪＱ－一七五號重型
      機車，沿台北縣中和市○○○路由南往北即景平路往永和方向行進，途經台北
      縣中和市○○○路七十三號前，因疏未注意同向道路有甲○行走在邊線內之道
      路外側之車前狀況，未採取必要之安全措施，貿然加速而撞倒甲○，至其受有
      頸椎軟骨突出及腰椎第三、四節關節鬆脫等傷害，刑事部分經台灣板橋地方法
      院以九十一年度交易字第二九一號刑事判處被告拘役四十日在案。
（二）原告受傷後，自九十年九月十四日起至九十一年一月十五日止，支付醫藥費新
      台幣（下同）二十七萬零二百七十四元（內含增加生活上支出之計程車費三千
      元），僱請看護費用支出二萬一千一百元，另九十一年一月十六日起至同年五
      月三日止支出醫療費用五千二百九十六元，有天主教耕莘醫院收據三十一紙及
      安安看護中心收款證明單三紙、計程車收據十一紙可證。
（三）原告受傷，自九十年九月十五日起至九十一年八月十五日止不能工作，共計十
      一個月，有天主教耕莘醫院出具之診斷書可證。原告現任鴻翼實業有限公司技
      術師每月收入七萬元，因受傷而損失收入七十七萬元，有員工職務證明書、月
      薪資單為證。
（四）原告因身體受傷，精神肉體所受痛苦甚大，故請求償非財產上損害金額三十萬
      元。
右述各項損害，均係被告乙○○不法侵害所生之結果，對於原告自應負賠償責任，為
此提起本件訴訟。
三、證據：提出：天主教耕莘醫院診斷書二紙、醫療費用收據三十一紙、臺北市立萬
    芳醫院甲種診斷證明書一紙、醫療費用收據四紙、安安看護中心收款證明單三紙
    、計程車收據十一紙為證。
乙、被告方面：
一、聲明：求為判決駁回原告之訴。
二、陳述：原告對本件車禍亦有過失，原告之請求太高，希望能減少一點。
三、證據：未提出任何證據。
    理    由
一、按我民事訴訟法就法院之裁判，係採有償主義，以原告繳納裁判費為起訴所必備
    之程序，原告如有欠缺，法院應依民事訴訟法第二四九條第一項第六款規定：「
    起訴不合程式或不備其他要件者」裁定駁回之。本件原告提起刑事附帶民事訴訟
    之訴訟標的金額或價額為新台幣（下同）一百三十六萬六千六百七十元（醫療費
    用二十七萬五千五百七十元、看護費用二萬一千一百元、工作損失七十七萬元、
    慰撫金三十萬元），惟其於本件訴訟進行中擴張訴之聲明為九百四十六萬零八百
    七十五元（增加請求醫療費用五十九萬零二百零五元、工作損失七十萬元、減少
    勞動能力六百八十萬四千元），經本院於九十二年一月十六日命原告於十日內補
    繳裁判費用八萬九千零三十七元，原告逾期未為補正，依上開說明，原告擴張（
    追加）聲明之部分（即訴訟標的金額超過一百三十六萬六千六百七十元部分），
    於法不合，爰另以裁定駁回之。
二、本件原告主張被告乙○○於九十年九月十四日下午五時許，騎乘車牌ＣＪＱ－一
    七五號重型機車，沿台北縣中和市○○○路由南往北即景平路往永和方向行進，
    途經台北縣中和市○○○路七十三號前，因疏未注意同向道路有甲○行走在邊線
    內之道路外側之車前狀況，未採取必要之安全措施，貿然加速而撞倒伊，至其受
    有頸椎軟骨突出及腰椎第三、四節關節鬆脫等傷害，刑事部分經本院以九十一年
    度交易字第二九一號，以被告過失傷害人之身體判處拘役四十日之事實，業據其
    提出診斷證明書、醫療費用收據為證，並有本院上開刑事影印卷及判決書可稽。
三、被告乙○○雖辯稱原告亦有過失云云，然本件道路交通事故經本院刑事庭送鑑定
    結果，認被告駕駛重機車疏於車前狀況為肇事原因，被害人無肇事因素，有台灣
    省台北縣區車輛行車事故鑑定委員會九十一年三月二十七日北鑑字第九一０一四
    一號鑑定意見書附於台灣板橋地方法院檢察署九十一年度偵字第六二號偵查卷第
    五十八頁至第六十頁可參，顯見本件車禍係因被告之過失所致，且原告所受之傷
    害，與被告之過失有因果關係，本院刑事庭上開刑事判決書亦同此認定。被告所
    辯原告亦有過失云云，不足採信。
四、被告乙○○因過失不法侵害原告之身體，既經認定，依民法第一百八十四條第一
    項前段之規定，因故意或過失，不法侵害他人之權利者，負損害賠償責任。又不
    法侵害他人之身體或健康者，對於被害人因此喪失或減少勞動能力或增加生活上
    之需要時，應負損害賠償責任。不法侵害他人之身體，被害人雖非財產上之損害
    ，亦得請求賠償相當之金額。民法第一九十三條第一項、第一百九十五條第一項
    亦分別定有明文。故被告對於原告因而所受之損害，自應負賠償責任。
五、原告請求被告賠償費用，是否應予准許，分述為次：
（一）醫療費二十七萬二千五百七十元部分：查其中天主教耕莘醫院診斷證明書費七
      百元，非屬治療上之支付，不應准許。其餘醫療費依原告所受傷害及各收據載
      明治療費別，自屬治療上之必要費用（膳食費，為住院之特殊環境，由醫院控
      制供給之伙食，為治療之一環，應視同治療費用），一併准許。依原告提出之
      天主教耕莘醫院醫療費用收據至九十一年五月三日止之醫療費用共計二十七萬
      一千七百四十元，應由被告賠償原告，逾此部分之請求，為無理由，應予駁回
      。
（二）增加生活上需要之支出二萬四千一百元（計程車費三千元及看護費二萬一千一
      百元）部分：原告主張因受傷害，致增加支出看病之計程車費三千元及看護費
      用二萬一千一百元，業據其提出計程車收據十一紙及安安看護中心收款證明單
      三紙為證，斟酌原告之受傷情況，此部分為增加生活上需要，其請求核屬正當
      ，應予准許。
（三）工作損害金七十七萬元部分：原告主張受傷後，自九十年九月十五日起至九十
      一年八月十五日止不能工作，共計十一個月，其每月薪資為七萬元，被告應賠
      償其十一個月之工作損失計七十七萬元，雖據其提出天主教耕莘醫院出具之診
      斷書、鴻翼實業有限公司員工職務證明書、月薪資單為證。然為被告所否認，
      經本院依職權向財政部臺灣省北區國稅局中和稽徵所函調原告之八十九年及九
      十年度綜合所得稅申報資料，函覆稱並無辦理結算申報資料，有該所九十二年
      三月十七日北區國稅中和二字第○九二一○○七九一五號函在卷可參，如原告
      確有每月七萬元之收入，則客觀上必有綜合所得稅申報資料，乃原告連續二年
      均無綜合所得稅申報資料，故其提出之月薪資單，不足憑信。原告始又於最後
      言詞辯論時提出其九十年度各類所得扣繳暨免扣繳憑單一紙，且為被告所不爭
      執，堪信為真，故原告主張之工作所得應以此為計算基準，其九十年一月至九
      月之所得為二十五萬元，故原告之每月平均收入為二萬七千七百七十八元（二
      十五萬元除以九月，元以下四捨五入），原告請求被告賠償此十一個月期間內
      之工作損失，於三十萬五千五百五十八元（２７７７８Ｘ１１＝３０５５５８
      ）之範圍內，自應准許，其超過部份之請求，不應准許。
（四）精神慰藉金三十萬元部分：查原告受有頸椎軟骨突出及腰椎第三、四節關節鬆
      脫等傷害，迄今仍門診追蹤治療中，無法判斷何時痊癒，有台北市立萬芳醫院
      九十二年三月十九日萬院醫字第九二三一二號函可佐，肉體、精神確受極大痛
      苦，本院斟酌實際情況，及兩造之身分、地位，原告請求三十萬元，尚屬公允
      ，應予准許。
（五）綜上所述，原告依侵權行為法律關係，請求被告給付原告新台幣九十萬一千三
      百九十八元，及自九十一年八月二十八日（起訴狀繕本送達被告翌日）起至清
      償日止，按週年利率百分之五計算之利息，為有理由，應予准許。逾此範圍之
      請求，為無理由，應予駁回。
五、結論：本件原告之訴，為一部有理由，一部無理由，並依民事訴訟法第七十九條
    但書，判決如主文。
中      華      民      國    九十二    年      四      月     十五     日
                                臺灣板橋地法院民事第二庭
~B法      官  林錫凱
右為正本，係照原本作成。
如對本判決上訴，須於判決送達後廿日內向本院提出上訴狀
中      華      民      國    九十二    年      四      月      十六    日
~B法院書記官  許清琳


司法院資訊處製作；財團法人民間司法改革基金會備份。
